臺灣臺南地方法院刑事判決　　　　　　　95年度易字第1248號
　　公　訴　人　臺灣臺南地方法院檢察署檢察官
　　被　　　告　乙○○
上列被告因竊盜案件，經檢察官提起公訴（95年度偵字第8121號
），本院判決如下：
    主  文
乙○○竊盜，累犯，處有期徒刑壹年，減為有期徒刑陸月，如易
科罰金，以銀元參佰元即新台幣玖佰元折算壹日。
    事  實
一、乙○○曾於87年間因犯贓物罪，經臺灣臺東地方法院判處有
    期徒刑6月確定，於民國91年9月5日執行完畢。竟猶不知悔
    改，復於94年9月15日凌晨某時，在臺南縣永康市○○○路
    旁某空地上，竊取丙○○所有之半拖板車（俗稱板尾）一部
    ，得手後隨即將該車拖離該處。迄於95年4月29日17時許，
    乙○○在新竹縣新豐鄉將上開竊得之半拖板車，借予不知情
    之友人甲○○（業經檢察官另為不起訴處分）使用，甲○○
    乃將該半拖車拖回臺南市○○路與林森路口附近停放。迄於
    同年5月1日20時10分許，丙○○路經臺南市○○路與林森路
    口時，發現上開半板拖車疑似其失竊之車輛，報警查悉上情
    。
二、案經臺南市警察局第一分局報請台灣台南地方法院檢察署檢
    察官偵查起訴。
    理  由
甲、證據能力方面：
    本件下採論罪證據，其中丙○○、甲○○、許耿熊於偵查中
    之證述，雖係被告以外之人於審判外之陳述，惟業經具結，
    且本院亦查無該等言詞陳述作成時，有何顯不可信之不適當
    情況，依照同法第一百五十九條之一第二項之規定，自得採
    為本案認定犯罪事實之證據；台南地方法院檢察署檢察官於
    九十五年七月二十四日勘驗本案扣案之半拖車所製作之勘驗
    筆錄乙份係公務員職務上製作之證明文書，本院查無該等文
    書有何故意登載不實之顯不可信之情況，依照同法第一百五
    十九條之四第一款之規定自得採為本案認定犯罪事實之證據
    ；群翔公司製造半拖車之設計圖二份（分別為王美潓及大發
    公司所訂購）均係從事業務之人於通常業務過程所須製作之
    紀錄文書，本院查無該文書有何故意登載不實之顯不可信之
    情況，依照同法第一百五十九條之四第二款之規定自得採為
    本案認定犯罪事實之證據。
乙、認定事實方面：
一、訊據被告乙○○矢口否認竊盜犯行，辯稱：丙○○所失竊之
    半拖車是伊向甲○○以十五萬元購得，伊先於95年4月19日
    以郵政匯款方式匯五萬元至其岳母李好帳戶支付價款，還有
    十萬元沒付清，伊本將該車拖去修理廠保養，甲○○因為伊
    價款未付清，又將之牽走；因伊之前有丟掉一部曳引拖板車
    ，伊想再買一部使用，故向甲○○買該車，二車同樣都是群
    翔工業公司製造的，伊知道那是贓車，伊以為二者形式一模
    一樣，所以想用買到的這部贓車來代替伊丟掉的那一部，但
    後來檢查出來知道兩者有一點差異，甲○○拜託伊幫忙隱瞞
    ，伊才說該車係伊借給甲○○云云。
二、惟查：
(一)、告訴人丙○○於上開時地報警查獲之半拖板車，確係丙○○
    於90年間以其大嫂王美潓名義向群翔工業股份有限公司（以
    下簡稱群翔公司）所訂製購得，此一事實，業據證人即群翔
    主管許耿熊於偵查中結證在卷（見偵卷第21頁），復據檢察
    官於偵查中依群翔公司所提供之由王美潓（即告訴人丙○○
    所有）所訂購之半拖車設計圖，勘驗扣案之半拖車結果，亦
    認該車長度、寬度、高度、外型，及頸部構造等，均與群翔
    公司所售予王美潓之半拖車相符等情，有該設計圖二份、檢
    察官勘驗筆錄及勘驗照片等在卷足佐，並為被告所不否認，
    自足認屬實。
(二)、該半拖板車係丙○○停放於臺南縣永康市○○○路旁某空地
    上，於94年9月15日上午發現失竊後，於95年5月1日20時10
    分許，在臺南市○○路與林森路口附近發現該車停放該處後
    ，報警查獲等情，亦據證人丙○○於偵查中證述在卷，並有
    贓物認領保管單乙紙附卷足憑，復為被告所不否認，自亦足
    認屬實。
(三)、該半拖板車係被告乙○○於95年4月29日17時許在新竹縣新
    豐鄉，借予友人甲○○使用，甲○○將該半拖板車停放於上
    開丙○○報警查獲之地點等情，亦據證人甲○○於偵審中結
    證綦詳在卷（見偵卷第六、七頁、本院卷第五十、五一頁）
    。核與被告於警訊時及偵查中供承之借用情節相符（見警卷
    第一至三頁、偵卷第六、七、二六、二七頁），自亦足認屬
    實。
(四)、被告於審理中雖翻異上開供述，改以首開辯詞置辯，並提出
    郵政國內匯款執據乙紙為證，但此為證人甲○○於審理中所
    否認，結稱：被告於95年4月19日以郵政匯款方式匯五萬元
    至其岳母李好帳戶，係其向被告借款，並非被告向伊購買板
    尾支付之價款等語在卷（見本院卷第五一頁）。且該匯款單
    ，僅足已證明該匯款之事實，顯無從證明雙方有買賣該半拖
    板車之事實，況茍如被告所辯：該半拖板車確係伊向甲○○
    以十五萬元購得，伊先於95年4月19日以郵政匯款方式匯五
    萬元至其岳母李好帳戶支付價款，還有十萬元沒付清，伊本
    將該車拖去修理廠保養，甲○○因為伊價款未付清，又將之
    牽走云云乙節屬實，則衡情其與甲○○間之買賣情誼已絕，
    且被告於審理中供稱知悉係贓車，則事涉該半拖板車是否其
    所竊之刑責問題，其理應於警訊時及偵查中明確交代此事，
    豈會竟反為甲○○隱瞞，為上開其借用予甲○○之附詞，並
    編稱該車係伊與其友黃遠志合資向群翔公司所購，而自陷於
    須受竊盜刑責追訴之風險之理？足見其上開審理中之辯解，
    有違常情及事理，要係其警訊時及偵查中所編稱該車係伊與
    其友黃遠志合資向群翔公司所購乙節，為檢察官會同證人許
    耿熊識破後，為脫免其竊盜刑責，所編造之另一新辯詞，已
    足認定。
三、綜上本件告訴人丙○○失竊之半拖板車，既為被告持有並出
    借予證人甲○○，被告對其非以竊盜方式持有該車，非但復
    未能舉出反證證明（按被告雖舉證人丁○○為證，惟未能查
    報其地址，致本院無從傳訊），反前後辯解矛盾不一等各情
    參互觀之，本件實罪證明確，被告犯行堪以認定，其所辯無
    非事後畏罪卸責之詞，不足採信。
丙、新舊法比較適用方面：
(一)、本件被告行為時之刑法第三百二十條第一項前段普通竊盜罪
    之法定刑為「五年以下有期徒刑、拘役或五百元以下罰金」
    。又依被告行為時之刑法第三十三條第五款規定罰金為一元
    以上及罰金罰鍰提高標準條例第一條前段規定：依法律應處
    罰金、罰鍰者，就其原定數額得提高為二倍至十倍。是被告
    行為時罰金刑部分經提高後為十元以上五千元以下，經折算
    為新臺幣後，為新臺幣三十元以上一萬五千元以下。而九十
    五年七月一日公布施行之刑法第三十三條第五款規定罰金以
    新臺幣一千元以上。另刑法施行法第一條之一規定：「中華
    民國九十四年一月七日刑法修正施行後，刑法分則編所定罰
    金之貨幣單位為新臺幣。九十四年一月七日刑法修正時，刑
    法分則編未修正之條文定有罰金者，自九十四年一月七日刑
    法修正施行後，就其所定數額提高為三十倍。但七十二年六
    月二十六日至九十四年一月七日新增或修正之條文，就其所
    定數額提高為三倍」。按刑法施行法第一條之一係替代罰金
    罰鍰提高標準條例部分條文，與罰金罰鍰提高標準條例罰金
    額度相同，只是貨幣單位由銀元改成新台幣，並不發生有利
    、不利之問題，亦非法律變更刑度之條文，當無比較新舊法
    之問題。刑法第三百二十條第一項係屬七十二年六月二十六
    日前之規定，且未曾修正，是依上開規定，罰金部分應提高
    為三十倍。則刑法第三百二十條第一項之罰金刑部分變更為
    新臺幣一千元以上一萬五千元以下。經比較上開新舊法第三
    十三條第五款之結果，自以被告行為時之舊法對其有利。
(二)、被告乙○○曾於87年間因犯贓物罪，經臺灣臺東地方法院判
    處有期徒刑六月確定，於民國91年9月5日執行完畢，有台灣
    高等法院被告全國前案紀錄表乙份附卷可按，於五年內再故
    意犯本件有期徒刑以上之罪，不論依修正前之刑法第四十七
    條，或修正後之刑法第四十七條第一項之規定，均構成累犯
    ，修正後規定對被告而言並未較為有利。
(三)、按被告行為時之刑法第四十一條第一項前段規定：「犯最重
    本刑為五年以下有期徒刑以下之刑之罪，而受六個月以下有
    期徒刑或拘役之宣告，因身體、教育、職業、家庭之關係或
    其他正當事由，執行顯有困難者，得以一元以上三元以下折
    算一日，易科罰金。」參酌被告行為時之易科罰金折算標準
    ，應依罰金罰鍰提高標準條例廢止前第二條規定，就其原定
    數額提高為一百倍折算一日，則本件被告行為時之易科罰金
    折算標準，應以銀元三百元折算一日，經折算為新臺幣後，
    應以新臺幣九百元折算為一日。而九十五年七月一日修正公
    布施行之刑法第四十一條第一項前段則規定：「犯最重本刑
    為五年以下有期徒刑以下之刑之罪，而受六個月以下有期徒
    刑或拘役之宣告者，得以新臺幣一千元、二千元或三千元折
    算一日，易科罰金。」比較修正前後之易科罰金折算標準，
    亦以九十五年七月一日修正公布施行前之規定較有利於被告
    。是被告應依刑法第二條第一項前段規定，適用修正前刑法
    第四十一條第一項前段及罰金罰鍰提高標準條例廢止前第二
    條規定，諭知其折算標準。
丁、核被告所為，係犯刑法第三百二十條第一項之竊盜罪。被告
    曾於87年間因犯贓物罪，經臺灣臺東地方法院判處有期徒刑
    六月確定，於民國91年9月5日執行完畢，有上開台灣高等法
    院被告全國前案紀錄表乙份附卷可按，有台灣高等法院被告
    全國前案紀錄表一紙附卷可按，其於五年內故意再犯本件有
    期徒刑以上之罪，應依累犯規定依法加重其刑。爰審酌被告
    前有上開贓物等前科，有上開前案紀錄表可憑，素行欠佳，
    竟仍不知悔改，復犯本竊盜罪，犯罪所生危害非輕，犯後飾
    詞圖卸刑責，態度不佳等一切情狀，量處如主文所示之刑。
    且其犯罪之時間，係在九十六年四月二十四日之前，並合於
    依中華民國九十六年罪犯減刑條例所定減刑條件，故依該條
    例減其宣告刑二分之一，並諭知易科罰金之折算標準，以資
    懲儆。
戊、據上論斷，應依刑事訴訟法第二百九十九條第一項前段，刑
    法第三百二十條第一項，修正前刑法第四十七條第一項、第
    四十一條第一項前段，刑法施行法第一條之一，罰金罰鍰提
    高標準條例第二條，中華民國九十六年罪犯減刑條例第二條
    第一項第三款、第七條、第九條，判決如主文。
中　　華　　民　　國　　96　　年　　8 　　月　　24　　日
               刑事第一庭  審判長  法  官  陳顯榮
                                   法  官  林勝利
                                   法  官  柯顯卿
以上正本證明與原本無異。
如不服本判決應於收受本判決後10日內向本院提出上訴書狀，並
應敘述具體理由。如未敘述上訴理由者，應於上訴期間屆滿後20
日內向本院補提理由書狀（均須按他造當事人之人數附繕本）「
切勿逕送上級法院」。
　　　　　　　　　　　　　　　　 　書記官  郭子誠
中　　華　　民　　國　　96　　年　　8 　　月　　24　　日
附錄所犯法條：
刑法第320條第1項：
意圖為自己或第三人不法之所有，而竊取他人之動產者，為竊盜
罪，處5年以下有期徒刑、拘役或5百元以下罰金。
